臺灣高雄地方法院民事判決　　　　　 110年度雄小字第2421號
原　　　告　林芷微　

被　　　告　蘇文靚　

　　　　　　胡俊業　

　　　　　　鄭閔謙　

上列當事人間請求損害賠償事件，本院於民國110 年10月12日言
詞辯論終結，判決如下：
    主      文
被告蘇文靚及胡俊業應連帶給付原告新臺幣參萬貳仟零壹拾壹元
。
原告其餘之訴駁回。
訴訟費用由被告蘇文靚、胡俊業連帶負擔三分之二，餘由原告負
擔。
本判決第一項得假執行，但被告蘇文靚、胡俊業如以新臺幣參萬
貳仟零壹拾壹元為原告預供擔保，得免為假執行。
    事實及理由
一、被告鄭閔謙經合法通知，未於言詞辯論期日到場，核無民事
    訴訟法第386 條各款所列情形，爰依原告聲請，由其一造辯
    論而為判決。
二、原告主張：被告蘇文靚知悉詐欺集團常經由取得他人金融帳
    戶遂行詐欺犯行，藉此取得、掩飾及隱匿詐欺贓款，竟基於
    幫助詐欺取財及幫助洗錢之犯意，於民國109年11月3日22時
    33分許，至高雄市前鎮區鎮海路17號統一超商鎮昌門市，將
    其所有之台新國際商業銀行帳號00000000000000號帳戶（下
    稱台新銀行帳戶）、臺灣土地銀行前鎮分行帳號0000000000
    00號帳戶（下稱土地銀行帳戶）、中華郵政股份有限公司前
    鎮郵局帳號0000000-0000000 號帳戶（下稱中華郵政帳戶）
    、合作金庫商業銀行前鎮分行帳號0000000000000 號帳戶（
    下稱合作金庫帳戶）、彰化銀行帳號00000000000000號帳戶
    （下稱彰化銀行帳戶）、國泰世華商業銀行帳號0000000000
    00號帳戶（下稱國泰世華帳戶）等6 個帳戶之金融卡及密碼
    ，寄送予被告鄭閔謙所屬之詐欺集團成員使用，以此方式幫
    助該詐欺集團向他人詐取財物及掩飾、隱匿犯罪所得去向。
    嗣該詐欺集團成員取得上開6 個帳戶之金融卡及密碼後，即
    佯裝旅遊網站及銀行人員，於109 年11月7 日19時58分許陸
    續撥打電話向原告佯稱其先前網購時誤設團購扣款致重複訂
    購船票，其需依指示操作取消云云，致原告陷於錯誤，於同
    日20時38分許匯款32,011元至被告蘇文靚之土地銀行帳戶。
    被告胡俊業則負責擔任上述詐騙集團之取款（俗稱車手）工
    作，由被告胡俊業提領原告匯款32,011元至被告蘇文靚之土
    地銀行帳戶，爰依民法第184 條第1 項、第185 條第1 項規
    定提起本件訴訟。聲明被告應連帶給付原告32,011元。
三、被告方面：㈠被告蘇文靚辯以：其是遭被告鄭閔謙所騙，其
    當時要貸款，所以才提供上述6 個帳戶給被告鄭閔謙等語資
    為抗辯。聲明：原告之訴駁回。㈡被告胡俊業則以：本件提
    款與伊無關，伊未提領原告匯款至被告蘇文靚上述土地銀行
    帳戶之現金等語資為抗辯。聲明：原告之訴駁回。㈢被告鄭
    閔謙未於言詞辯論期日到場，亦未提出書狀作任何聲明或陳
    述。
四、本院得心證之理由：
  ㈠被告蘇文靚部分：
  ⒈按過失不法侵害他人之權利者，應負損害賠償責任。而過失
    之有無，應以是否怠於「善良管理人之注意」為斷者（最高
    法院19年上字第2746號判例意旨參照）。所謂「善良管理人
    之注意」係指依交易上一般觀念，認為有相當知識經驗及誠
    意之人應盡之注意而言（最高法院42年台上字第865 號判決
    意旨參照）。又事實於法院已顯著或為其職務上所已知者，
    無庸舉證，民事訴訟法第278 條第1 項定有明文。所謂事實
    於法院已顯著者，係指某事實為一般所周知，而法院亦知之
    者而言（最高法院28年渝上字第2379號民事判例意旨參照）
    。此外，共同侵權行為之成立，以各加害行為有客觀的共同
    關連性，亦即各加害行為均為其所生損害之共同原因為已足
    ，不以各行為人間有意思聯絡為必要，其行為係出於故意或
    過失，在所不問，雖僅其中一人為故意，他為過失，亦得成
    立（最高法院83年度台上字第742 號民事判決意旨參照）。
    再者，民法第185 條第1 項所謂之數人共同不法侵害他人之
    權利，係指各行為人均曾實施加害行為，且各具備侵權行為
    之要件而發生同一事故者而言，是以各加害人之加害行為均
    須為不法，且均須有故意或過失，並與事故所生損害具有相
    當因果關係者始足當之；第2 項所稱之幫助人，係指幫助他
    人使其容易遂行侵權行為之人，其主觀上須有故意或過失，
    客觀上對於結果須有相當因果關係，始須連帶負損害賠償責
    任（最高法院92年度台上字第1593號民事判決）。
  ⒉經查：被告蘇文靚自承：其為辦理貸款而將上述6 個帳戶之
    金融卡及密碼，寄送予自稱為鄭閔謙之人等語。然近年政府
    法令不斷宣導不能將本人帳戶、提款卡、密碼及存摺等個人
    金融資料或交易工具，交給陌生人，以防止助長詐欺犯罪或
    受人利用從事犯罪工具，且設置反詐騙專線165 電話，近來
    甚有修法將提供帳戶之行為列為洗錢犯罪之爭議，此為國內
    公眾所周知，亦為本院從事審判上職務所知之事實。參以被
    告蘇文靚斯時已30餘歲，教育程度為大學肄業等情，有個人
    戶籍資料查詢結果附卷可參（見本院卷第17頁），足認被告
    蘇文靚係具有相當社會經驗之人，依其智識經驗，對於將自
    己申設之銀行帳戶提款卡、密碼交付陌生人使用，恐遭陌生
    人用於詐騙他人一情，客觀上自應有所預見。於此客觀上可
    預見之情形下，被告蘇文靚仍貿然將上述高達6 個銀行帳戶
    之提款卡、密碼交付真實年籍不詳自稱為「鄭閔謙」之陌生
    人使用，從一般社會交易上具有相當知識經驗及誠意者之角
    度以觀，自難認其已盡應負之注意義務，而屬違反善良管理
    人之注意，具有侵權行為之過失甚明。被告蘇文靚因過失將
    上述銀行帳戶之提款卡、密碼交付屬於詐欺集團之陌生人使
    用，客觀上使詐騙集團成員容易遂行詐欺他人之侵權行為，
    對於原告因詐欺而受之財產損害結果具有相當因果關係，屬
    民法第185 條第2 項所定視為共同行為人「幫助人」。又被
    告蘇文靚因過失將土地銀行等銀行帳戶之提款卡、密碼交付
    屬於詐欺集團之陌生人使用，主觀上雖非明知交付對象為詐
    欺集團成員，故意交付土地銀行帳戶之提款卡、密碼，而與
    詐欺集團成員乃故意對原告施用詐術之情形有別，然被告蘇
    文靚過失交付上述土地銀行帳戶之提款卡、密碼之行為，與
    詐欺集團成員故意對原告施用詐術之行為，同為原告受有前
    述損害之原因，且被告蘇文靚前述過失交付土地帳戶之提款
    卡、密碼之行為，使詐騙集團成員易於遂行詐騙原告之犯行
    ，具有客觀上之關連性，自應連帶負損害賠償責任。至被告
    蘇文靚所涉幫助詐欺犯嫌，雖經檢察官偵查後作成不起訴處
    分，然刑法上幫助詐欺罪之成立要件，須以行為人主觀上具
    有幫助「故意」為要件，與民法上共同侵權行為，僅需行為
    人主觀上具有「過失」之情形有別。是自難以被告蘇文靚所
    涉幫助詐欺犯嫌經檢察官偵查後作成不起訴處分一節，遽論
    被告蘇文靚無須負擔民事賠償責任。
  ㈡被告鄭閔謙部分：
  ⒈按當事人主張有利於己之事實者，就其事實有舉證之責任，
    民事訴訟法第277 條前段定有明文，是民事訴訟如係由原告
    主張權利者，應先由原告負舉證之責，若原告先不能舉證，
    以證實自己主張之事實為真實，則被告就其抗辯事實即令不
    能舉證，或其所舉證據尚有疵累，亦應駁回原告之請求。又
    民法第185 條第1 項所謂之數人共同不法侵害他人之權利，
    係指各行為人均曾實施加害行為，且各具備侵權行為之要件
    而發生同一事故者而言，是以各加害人之加害行為均須為不
    法，且均須有故意或過失，並與事故所生損害具有相當因果
    關係者始足當之。本件原告主張被告鄭閔謙為詐欺集團成員
    之一，應與被告蘇文靚及胡俊業負共同侵權責任云云，為被
    告鄭閔謙否認，原告就被告鄭閔謙具備共同侵權行為之要件
    ，負舉證之責。
  ⒉原告就其主張被告鄭閔謙共同侵權行為之事實，無非係以被
    告被告蘇文靚自承係將上述土地銀行等6 個銀行帳戶之提款
    卡、密碼交付被告鄭閔謙為據。然被告鄭閔謙是否即為於10
    9 年11月3 日與被告蘇文靚以通訊軟體LINE聯繫之人，原告
    並未提出相關證據證明，是此，原告主張被告鄭閔謙為詐騙
    集團成員等語，是否為真，實有可疑。況被告鄭閔謙係於網
    路上看到廣告後與LINE自稱「車貸蔡經理」之人聯繫借款事
    宜，並將身分證正反面、行照照片提供予對方，經公訴人以
    無法排除被告鄭閔謙係因遭詐騙而提供身分證正反面照片之
    可能性，亦即無從僅憑被告鄭閔謙曾傳送國民身分證之正、
    反面翻拍照片檔案之事實，遽對被告鄭閔謙有參與詐騙等情
    ，亦經臺灣新北地方檢察署檢察官以110 年度偵字第14023
    號不起訴處分，此有上開不起訴處分書在卷可考。此外，原
    告復未提出其他證據，以證明被告鄭閔謙為詐欺集團成員之
    事實，自難僅憑被告蘇文靚自承係將上述土地銀行等6 個銀
    行帳戶之提款卡、密碼交付自稱被告鄭閔謙之人乙節，而為
    被告鄭閔謙不利之認定。基此，原告主張被告鄭閔謙應與被
    告蘇文靚及胡俊業負共同侵權行為損害賠償責任，洵屬無據
    ，並無可採。
  ㈢被告胡俊業部分；
  ⒈按因故意或過失，不法侵害他人之權利者，負損害賠償責任
    ；故意以背於善良風俗之方法，加損害於他人者亦同。數人
    共同不法侵害他人之權利者，連帶負損害賠償責任；不能知
    其中孰為加害人者，亦同；造意人及幫助人，視為共同行為
    人，民法第184 條第1 項、第185 條分別定有明文。又所謂
    共同侵權行為，係指數人共同不法對於同一之損害，與以條
    件或原因之行為。加害人於共同侵害權利之目的範圍內，各
    自分擔實行行為之一部，而互相利用他人之行為，以達其目
    的者，仍不失為共同侵權行為人，而應對於全部所發生之結
    果，連帶負損害賠償責任（最高法院78年度台上字第2479號
    判決意旨參照）。
  ⒉經查：被告胡俊業雖辯稱原告受損金額非其負責提領云云，
    惟被告胡俊業於109 年11月3 日，加入「李秉宗」所屬詐欺
    集團犯罪組織，擔任持人頭帳戶提款卡至金融機構之自動提
    款機提領款項之車手角色，其所屬詐欺集團成員對原告施以
    詐術，使原告陷於錯誤，致原告受有30,211元之損害，故被
    告胡俊業與該詐欺集團成員顯然有犯意之聯絡、行為之分擔
    ，為共同侵權行為人甚明，是以其既於該詐欺集團成員共同
    侵害原告權利之目的範圍內，各自分擔實行詐欺行為之一部
    ，互相利用他人之行為，以達該詐欺集團向原告詐騙取得款
    項之目的，自應與其他集團成員負共同侵權行為之損害賠償
    責任，是被告胡俊業所辯，洵屬無據。從而，原告依侵權行
    為之法律關係，請求被告蘇文靚及胡俊業連帶賠償其因遭詐
    騙而被領取之款項32,011元，自屬有據，應予准許。
五、綜上所述，原告依民法侵權行為法律關係，請求被告蘇文靚
    及胡俊業連帶賠償其因遭詐騙而被領取之款項32,011元，自
    屬有據，應予准許，逾此範圍之請求，則無理由，應予駁回
    。
六、本件原告勝訴部分係法院依小額程序為被告敗訴之判決，爰
    依民事訴訟法第436條之20之規定宣告假執行；並依同法第
    436條之23準用第436條第2項，適用同法第392條第2項規定
    宣告被告蘇文靚及胡俊業如預供擔保，免為假執行。
七、訴訟費用負擔之依據：民事訴訟法第79條。
中    華    民    國   110    年    10    月    29    日
                  高雄簡易庭    法  官  張茹棻
以上正本係照原本作成。
民事訴訟法第436條之24第2項：對於本判決之上訴，非以違背法
令為理由，不得為之。
如對本判決上訴，須於判決送達後20日內向本院提出上訴狀，並
須表明原判決所違背之法令及其具體內容與依訴訟資料可認為原
判決有違背法令之具體事實之上訴理由（須按他造當事人之人數
附繕本）。
中    華    民    國   110    年    10    月    29    日
                                書記官  黃振祐